【裁判字號】    88,訴,1671
【裁判日期】    890524
【裁判案由】    公共危險等
【裁判全文】
臺灣高雄地方法院刑事判決                        八十八年度訴字第一六七一號
    公  訴  人  臺灣高雄地方法院檢察署檢察官
    被      告  甲○○
右列被告因公共危險等案件，經檢察官提起公訴（八十八年度偵字第一六四七九號）
，本院判決如左：
    主  文
甲○○服用酒類，不能安全駕駛動力交通工具而駕駛，處罰金壹萬貳仟元，如易服勞
役，以參佰元折算壹日。又因過失傷害人，處拘役伍拾日，如易科罰金以參佰元折算
壹日。又對於無自救力之人，依法令應扶助，而遺棄，處有期徒刑柒月。
    事  實
一、甲○○考領有普通小型汽車駕駛執照，於民國八十八年六月十九日凌晨，在高雄
    市亨溫馨ＫＴＶ飲用啤酒數杯，於飲酒後已有輕度協調功能降低、反應較慢、感
    覺減低並影響駕駛之情狀，已達於不能安全駕駛動力交通工具之狀態，猶駕駛莊
    蕙如所有車牌號碼ＩＶ─五七六二號自用小客車，送友人白玉秋、莊蕙如返家，
    並於同日凌晨二時許，由高雄市鼓山區○○○路由東往西方向行駛，途經大順一
    路與中華一路口時，應注意車前狀況，並隨時採取必要之安全措施，且依當時天
    候雖為雨天、但夜間有照明、路面狀況濕潤但無缺陷、無障礙物、視距良好、無
    號誌等一切情狀，並無不能注意之情事，竟疏未注意，適有乙○○騎乘車號ＰＬ
    Ｅ—六七五號重型機車，亦疏未注意汽車在劃有行車分向限制之路段不得駛入來
    車之車道內，並亦疏未注意車前狀況，而沿大順一路由東逆向行駛經過該處，致
    遭甲○○駕車撞及，乙○○因此受有右大腿撕脫傷、顏面撕脫傷及左大腿髖關節
    脫臼之傷害，且當場昏倒於路邊，無法自行就醫而欠缺自救能力。甲○○於肇事
    後雖稍作停車，但竟未下車查看並將乙○○送醫急救，反而駕車逃離現場，幸經
    現場目擊證人高禎辰見狀後，立即自後追趕甲○○所駕之自用小客車，並記下車
    號後，旋即報警並呼叫救護車，將乙○○送醫急救。甲○○於同日凌晨四時許，
    在有偵查犯罪權限之機關僅知悉肇事車輛車牌號碼及車主為莊蕙如，尚不知犯罪
    嫌疑人前，即自行至高雄市政府警察局鼓山分局龍華派出所自首犯行，並測得甲
    ○○酒後血液中之酒精濃度已達每公升零點三三毫克，並接受本院之裁判。
二、案經告訴人乙○○告訴暨高雄市警察局鼓山分局報請台灣高雄地方法院檢察署檢
    察官偵查起訴。
    理  由
一、訊據被告甲○○對於右揭時、地酒後駕車，並撞傷告訴人乙○○之事實坦承不諱
    ，惟矢口否認有何肇事駕車逃逸之犯行，辯稱：伊當時車上之乘客莊蕙如、白玉
    秋二人均受傷，故先將其送醫後，約於同日三時三十分許即自龍華派出自承肇事
    撞傷告訴人云云。經查：
  （一）右揭被告飲酒後駕車肇事，致告訴人乙○○受有右大腿撕脫傷、顏面撕脫傷
        、左大腿髖關節脫臼等傷害之事實，迭據被告迭於警、偵訊、及本院審理時
        供承在卷（見警訊筆錄第一頁背面、偵查筆錄第八頁背面，及八十九年五月
        九日審判筆錄），核與告訴人所述之情節相符，並經證人即現場目擊之計程
        車司機高禎辰、與被告同車之友人白玉秋、莊蕙如亦分別於警、偵訊，及本
        院審理時證述在卷（見警訊筆錄第六頁背面至第十頁背面、本院八十八年十
        月二十日、同年十一月二十四日訊問筆錄），復有高雄市政府警察局鼓山分
        局所繪製之道路交通事故調查報告表一份、肇事汽車相片二幀在警卷可資佐
        證。而被告至警局自承肇事後，經警於當日四時四十一分施以酒精測試結果
        ，其吐氣所含酒精成份已達每公升零點三三毫克，亦有酒精測試值及高雄市
        政府警察局舉發違反道路通安全管理事件通知單各一紙在警卷可憑。又告訴
        人乙○○確受有如事實欄所示之傷害之事實，亦有國軍八○六總醫院附設民
        眾診療服務處與高雄醫學院附設中和紀念醫院所出具之診斷證明書各一紙附
        在本院審理卷可馮，被告自白顯與事實相符，堪可採信。
  （二）按刑法第一百八十五條之三規定所謂「不能安全駕駛」，係抽象危險犯，並
        不以發生具體危險為必要，對於吐氣酒精濃度達每公升零點二五毫克以上時
        ，將使駕駛人對於複雜之技巧障礙、駕駛能力變壞，肇事率比一般未飲酒時
        高二倍（參照蔡中志著，對飲酒不能安全駕駛之執法研究，司法院第四十六
        期業務研究會講義）。本件被告至警局自承肇事而接受酒精濃度測試之時間
        為當日四時四十一分許，測試結果，吐氣所含酒精成份達每公升零點三三毫
        克，而車禍肇事時係凌晨二時許已如前述，被告肇事時之酒精濃度應更高於
        此，參酌前揭研究報告，當時被告已達於不能安全駕駛之情狀無訛，由是，
被告服用酒類不能安全駕駛動力交通工具而駕駛之事實堪可認定。
  （三）次按汽車駕駛人應注意車前狀況，並隨時採取必要之安全措施，道路交通安
        全規則第九十四條第三項定有明文，此為汽車駕駛人之被告所應注意之義務
        ，被告既考領有普通小型汽車駕駛執照，對此自應知之甚詳，而肇事當天雖
        係雨天，路面狀況濕潤，但夜間有照明，且路面無缺陷、無障礙物，視距良
        好，有前揭道路交通事故調查報告表在卷可憑，是並無不能注意之情事，竟
        疏未注意車前狀況，致未能適時發現正違規逆向行駛之告訴人，故未能採取
        有效之煞、避措施，而撞擊告訴人，致其人車倒地，身體受傷，被告顯有過
        失，並依告訴人所提出現場相片，可見肇事路段設有中央分隔島，該分隔島
        兩側並加繪分向限制線，用以劃分路面成雙向車道，禁止車輛跨越行駛，並
        不得迴轉，此有道路交通標誌標線號誌設置規則第一百六十五條規定，即告
        訴人亦未注意在劃有行車分向限制線之路段，不得駛入來車之車道內，依當
        時情形亦無不能遵守之情事，竟未遵守，而冒然進入來車道，有違道路交通
        安全規則第九十七條第二款之規定，告訴人就本件車禍之發生雖有嚴重之過
        失，惟究未能據此解免被告過失之責，被告所受之傷害既係因被告之行為所
        造成，被告之過失行為與告訴人之受傷害間，自有相當因果關係。從而被告
        過失傷害之犯行，亦堪認定。
  （四）再按，汽車駕駛人，駕駛汽車肇事致人受傷或死亡，應即採取救護或其他必
        要措施，並向警察機關報告，不得駛離，道路交通管理處罰條例第六十二條
        第一項前段定有明文。本件被告駕車疏未注意車前狀況而撞及告訴人已如前
        述，證人即前揭計程車司機高禎辰於警訊及本院審理中分別證稱︰伊見被告
        車與告訴人之機車二車相撞後，被告車稍微停一下，即又駛走，進而記下被
        告所開自小客車之車號，且二車撞擊後，告訴人係被彈高後再摔下地，被告
        車開走約四百至五百公尺後停下，惟伊並未見車內有何人下車等語（見警訊
        筆錄第十頁、本院八十八年十月二十日訊問筆錄），被告亦自承並未留在肇
        事現場對告訴人進行救護或其他必要措施，足見被告於車禍肇事後逕行離去
        無訛，所辯曾下車攔計程車，然等約十餘分鐘仍未攔到車云云，顯與事實不
        符。證人即與被告同車友人白玉秋於本院調查時證稱，被告一直攔不到車云
        云，惟其與被告係鄰居，並一同前往ＫＴＶ飲酒作樂，所證難免偏頗，權衡
        二者所證，應以證人高禎辰所證較為可採。並參酌被告於車禍事故發生後之
        車損照片可見右邊之後照鏡脫落、車窗碎裂、凹陷，右前方之引擎蓋及車燈
        等處亦嚴重凹陷、變形與碎裂（見警卷第十三頁），可見肇事車輛當時發生
        嚴重撞擊事故，駕駛者當可預見並認識到與其發生事故之機車騎士受到嚴重
        傷害，須立即進行救助；再者，告訴人被撞人車倒地後，在當日四時許醒來
        才知道其受傷，並不知係何人將其送醫、報警，其已昏迷，此經告訴人於警
        訊及本院審理時陳述明確，是於車禍事故發生後，告訴人已無維持其生存所
        必要之能力，被告竟逕自離去，其有遺棄之犯意與犯行應可認定。雖車禍事
        故發生後，被告同車友人莊蕙如確受有鼻骨骨折之傷害，白玉秋則受有右額
        、右手擦傷、右上肢三處撕裂傷（三ｃｍ、二ｃｍ、二點五ｃｍ）之傷害，
        被告並自行駕駛該肇事車輛將渠等送醫救治，惟依常情，於發生交通意外事
        故時，均會緊急電請救護車將傷者送醫急救，被告卻僅護及其友人，而置告
        訴人於現場而不顧，綜前，是被告既已知其駕車肇事，且告訴人因而受傷並
        陷於無自救能力，竟未盡其依規定之之扶助、救護及報告之義務，反駕車逕
        行離去，其有肇事逃逸及遺棄之犯意至為明灼，是被告所辯伊係為先救護同
        車友人，並無肇事逃逸、遺棄之意圖云云，顯悖常情，係諉責之詞，不足採
        信，其肇事逃逸及遺棄之犯行亦堪認定。。
二、核被告甲○○於飲酒後已達於不能安全駕駛之狀態，猶駕駛汽車部分，係犯刑法
    第一百八十五條之三服用酒類，不能安全駕駛動力交通工具而駕駛罪。駕車不慎
    將告訴人乙○○撞傷部分，係犯刑法第二百八十四條第一項前段普通過失傷害罪
    。又被告於肇事後，未履行將被害人送醫救治之義務，逕自駕車離開部分，係犯
    第一百八十五條之四駕駛動力交通工具肇事致人受傷而逃逸罪及第二百九十四條
    第一項之遺棄罪，被告所犯此二罪部分，係一行為觸犯二罪名，為想像競合犯，
    應以一情節較重之刑法第二百九十四條第一項之遺棄罪論處，公訴人就此部分之
    起訴法條雖僅論及被告涉犯刑法第一百八十五條之四之罪，惟刑法第二百九十四
    條第一項之罪與上開罪具有想像競合犯之裁判上一罪關係，依刑事訴訟法第二百
    六十七條之規定，應為起訴效力所及，本院自得一併審究。再者，被告飲酒後已
    達於不能安全駕駛之狀態，猶駕駛汽車上路，此已獨立成罪，其嗣後駕車撞傷被
    害人，係基於另一過失犯意所肇致，復駕車逃逸、遺棄之犯意，顯係在肇事之後
    始另起萌生，故被告所犯上開三罪間，犯意個別，行為互殊，自應分論併罰。另
    如上開所述，被告係酒醉駕車，並因而致告訴人受有前述之傷害，被告應負刑法
    第二百八十四條第一項前段過失傷害之罪責，自應依道路交通管理處罰條例第八
    十六條第一項之規定加重被告所犯過失傷害罪部分。被告於肇事後，雖經路人抄
    下車號並將該犯罪事實報警處理，惟該車之車主係莊蕙如，此有高雄市政府警察
    局舉發違反道路交通管理事件通知單一紙可憑，是有偵查犯罪職權之公務員尚不
    知係何人駕車肇事時，被告即向龍華派出所自承肇事，有證人即現場處理員警鄭
    育明證述明確（見本院八十八年十二月三日訊問筆錄），符合刑法第六十二條前
    段有關自首之規定，應依法減輕其刑。爰先加後減，並審酌酒精成分對人之意識
    能力具有不良影響，超量飲酒後會導致對週遭事務之辨識及反應能力較平常狀況
    薄弱，因而酒後駕車在道路上行駛，對一般往來之公眾及駕駛人自身皆具有高度
    危險性，被告明知上情，既漠視自己安危，更枉顧公眾行之安全，於服用酒類，
    酒後呼氣酒精濃度達每公升零點三三毫克，已處於不能安全駕駛動力交通工具之
    狀態，仍駕駛車輛，導致發生車禍，肇事竟又逃逸，及於本件交通事故之過失程
    度、告訴人自身逆向行駛，過失程度非輕、告訴人所受之傷害、被告尚未與被害
    人達成民事上和解賠償損害、犯罪後坦承部分犯行，態度尚稱良好等一切情狀，
    分別量處如主文所示之刑，以示懲儆。並就過失傷害及服用酒類不能安全駕駛交
    通工具部分，分別諭知易服勞役及易科罰金之折算標準。
據上論斷，應依刑事訴訟法第二百九十九條第一項前段，道路交通管理處罰條例第八
十六條第一項，刑法第一百八十五條之三、第二百八十四條第一項前段、第一百八十
五條之四、第二百九十四條第一項、第五十五條、第六十二條前段、第四十一條、第
四十二條，罰金罰鍰提高標準條例第一條前段、第二條，判決如主文。
中        華        民        國    八十九    年    五    月    二十三  日
                                臺灣高雄地方法院刑事第四庭
                                    審判長法  官   李   嘉   興
                                            法  官   劉   定   安
                                            法  官   程   克   琳
附錄本案論罪科刑法條
刑法第一百八十五條之三︰
服用毒品、麻醉藥品、酒類或其他相類之物，不能安全駕駛動力交通工具而駕
駛者，處一年以下有期徒刑、拘役或三萬元以下罰金。
刑法第二百八十四條第一項︰
因過失傷害人者，處六月以下有期徒刑、拘役或五百元以下罰金。致重傷者，
處一年以下有期徒刑、拘役或五百元以下罰金。
刑法第一百八十五條之四︰
駕駛動力交通工具肇事，致人死傷而逃逸者，處六月以上五年以下有期徒刑。
刑法第二百九十四條第一項︰
對於無自救能力之人，依法令或契約應扶助、養育或保護而遺棄之或不為其生
存所必要之扶助、養育或保護者，處六月以上或七年以下有期徒刑，致重傷者，
處三年以下有期徒刑。
右正本證明與原本無異。
如不服本判決，應於判決送達後十日內，向本院提出上訴狀。
                                            書記官    王   麒   雄
中    華    民    國      八十九      年      五      月      二十五    日


司法院資訊處製作；財團法人民間司法改革基金會備份。
